臺灣高等法院臺中分院民事判決　九十年度訴字第一一三號
　　　原　　　告　己○○
　　　法定代理人　傅蔡千金
　　　原　　　告　戊○○
　　　法定代理人　丙○○
　　　訴訟代理人　丁○○
　　　被　　　告　甲○○
　　　訴訟代理人　乙○○
右當事人間因請求侵權行為損害賠償事件，本院判決如左︰
    　主    　文
被告應給付原告己○○新臺幣三萬零一佰二十三元，給付原告戊○○新台幣三十萬三
千三百六十元。
原告等其餘之訴駁回。
訴訟費用由被告負擔十分之三，餘由原告負擔。
原告假執行之聲請駁回。
  　  事 　 　實
甲、原告方面：
一、聲明：(一)被告應給付原告己○○新臺幣（下同）一百萬零二千八百一十元。給付
   原告戊○○二百零一萬二千六百元。(二)願供擔保聲請宣告假執行。
二、陳述：
（一）、被告甲○○於民國（下同）八十九年六月三十日下午，在台中縣龍井鄉新庄
        村不詳地點飲酒類後，因酒力發作精神不濟，明知已陷於不能安全駕駛之狀
        態，仍執意駕駛ＮＷＩ─八六五號機車返家，沿台中縣龍井鄉○○路由西往
        東方向行駛，於同日下午九時四十分許，行經新興路二一一號前時，其本應
        注意機車行駛時，駕駛人應注意車前狀況，並隨時採取必要之安全措施，且
        依當時情況亦無不能注意情事，竟疏未注意貿然前行，復因酒力發作致無法
        安全操控機車，而撞擊對向駛來欲左轉至新興路二五一號，由原告己○○所
        駕駛附載原告戊○○之ＪＢＸ─九三０號機車，致己○○右肩挫傷，戊○○
        頭部外傷、右眼眶淤血、右膝擦傷、前額顱底骨骨折、腦脊髓液鼻漏、疑嗅
        神經傷害等傷害，嗣經警據報前往現場處理，警員前往醫院對因擦撞受傷送
        醫之甲○○測試酒精濃度結果高達一點六三五ＭＧ／Ｌ（血液中酒精濃度為
        三二七ＭＧ／ＤＬ），始發覺上情。並經鈞院九十年度上易字第二○六三號
        刑事判決認定，且判處罪刑在案。
（二）、原告戊○○受傷多處，花費醫藥費二千六百元，機車修理費一萬元，又受傷
        嚴重，精神受重大刺激，痛苦萬分，請求賠償二百萬元，合計請求賠償二百
        零一萬二千六百元。原告己○○受傷，花費醫藥費二千八百十元，又受到驚
　　　　嚇，升學考試受到影響，精神受到重大損害，請求賠償一百萬元，合計請求
　　　　賠償一百萬零二千八百一十元。
乙、被告方面：
一、聲明：(一)原告之訴及假執行之聲請均駁回。
          (二)如受不利之判決，願供擔保請准宣告免為假執行。
二、陳述：
（一）、被告駕車並無過失，縱有過失，亦甚輕微。本件台灣省車輛行車事故覆議鑑
　　　　定委員會鑑定結果，亦認定：「一、己○○夜晚無照駕駛重機車（未達考照
        年齡）行經下坡路段左轉時未讓直行車先行，為肇事主因。二、甲○○夜晚
        酒精濃度過量（血液中酒精濃度為三二七ＭＧ／ＤＬ）駕駛重機車，行經上
        坡路段，未注意車前狀況，為肇事次因。」，有該會九十年六月二十七日府
        覆議字第九○○九六五號函可查，本件有過失相抵之情形。
（二）、原告請求之醫藥費及慰藉金之數額均屬過高。
（三）、對原告戊○○主張之機車修理費一萬元不爭執。
 　　 理　　　由
甲、得心證之理由：
一、本件原告主張：被告甲○○於八十九年六月三十日下午，在台中縣龍井鄉新庄村
    不詳地點飲酒類後，因酒力發作精神不濟，明知已陷於不能安全駕駛之狀態，仍
    執意駕駛ＮＷＩ─八六五號機車返家，沿台中縣龍井鄉○○路由西往東方向行駛
    ，於同日下午九時四十分許，行經新興路二一一號前時，其本應注意機車行駛時
    ，駕駛人應注意車前狀況，並隨時採取必要之安全措施，且依當時情況亦無不能
    注意情事，竟疏未注意貿然前行，復因酒力發作致無法安全操控機車，而撞擊對
    向駛來欲左轉至新興路二五一號，由原告己○○所駕駛附載原告戊○○之ＪＢＸ
    ─九三０號機車，致己○○、戊○○分別受有右肩挫傷、頭部外傷、右眼眶淤血
    、右膝擦傷等傷害，嗣經警據報前往現場處理，警員前往醫院對因擦撞受傷送醫
    之甲○○測試酒精濃度結果高達一點六三五ＭＧ／Ｌ（血液中酒精濃度為三二七
    ＭＧ／ＤＬ），始發覺上情。業據其提出診斷書為證，並經本院九十年度上易字
    第二○六三號刑事判決認定，且判處罪刑在案。
二、被告雖抗辯其無過失，惟查：被告甲○○駕駛機車行經上開地點，未注意車前狀
    況及隨時採取必要之安全措施，致撞擊原告己○○駕駛機車之事實，已據原告己
    ○○、戊○○於警訊及偵查中指述甚詳，況被告行駛方向為上坡路段，如被告施
    以相當注意及採取必要之安全措施，即可避免車禍發生，且以上事實亦經台灣省
    行車事故覆議鑑定委員會鑑定在案，有該會鑑定函乙紙附卷可資佐證，被告辯稱
    無過失，不足採取。此外，並有道路交通事故調查表、診斷證明書三份、行政院
    國軍退除役官兵輔導委員會臺中榮民總醫院九十年五月七日九十榮醫行字第一六
    三二號函附卷可稽。按駕駛人應注意車前狀況，隨時採取必要安全措施，又飲酒
    後其吐氣所含酒精成分超過每公升０．二五毫克以上者，不得駕車；道路交通安
    全規則第九十四條第三項、第一百一十四條第二款分別定有明文。被告駕車自應
    注意上述道路交通安全規則之規定，且依當時情形並無不能注意之情事，被告於
    前揭時地駕駛車輛應注意能注意而不注意上開規定，以致肇事，致被告等二人受
　　傷，其肇事行為自有過失。況本件經送臺灣省車輛行車事故覆議鑑定委員會鑑定
　　結果，亦認定：「一、己○○夜晚無照駕駛重機車（未達考照年齡）行經下坡路
　　段左轉時未讓直行車先行，為肇事主因。另ＪＢＸ─九三０號車主將車供予無照
　　之己○○駕駛，有違規定。二、甲○○夜晚酒精濃度過量（血液中酒精濃度為三
　　二七ＭＧ／ＤＬ）駕駛重機車，行經上坡路段，未注意車前狀況，為肇事次因。
　　」，此有該會九十年六月二十七日府覆議字第九○○九六五號函附卷足憑。而被
　　告甲○○之過失行為與被告等二人受傷間具有相當因果關係，被告甲○○過失傷
　　害行為應足認定。
三、被告不法侵害原告之身體，既經認定，茲所應審酌者，為原告所得請求被告賠償
    之金額，爰分述如左：
    I、醫療費部分：查原告己○○、戊○○提出之診斷書中，其中每人各有二千四
　　　百元為診斷書費，均非治療上之支付，均不應准許（原告等於準備程序中亦不
　　　爭執己○○僅請求四百一十元，戊○○僅請求一千二百元）。其餘醫療費，己
　　　○○部分四百一十元，戊○○部分一千二百元，依原告所受傷害及收據載明治
　　　療費別，自屬治療上之必要費用，應予准許。
    II、機車修理費部分：原告戊○○主張花去機車修理費一萬元，請求被告賠償。
      此部分為被告所不爭執，應全部予以准許。
    III、精神慰藉金部分；查原告己○○右肩挫傷，傷勢不重。原告戊○○頭部外傷
      、右眼眶淤血、右膝擦傷、前額顱底骨骨折、腦脊髓液鼻漏、疑嗅神經傷害，
　　　肉體、精神確受極大痛苦，本院斟酌原告戊○○現在就讀僑泰中學二年級，父
　　　母均在工廠工作；原告己○○就讀台中高工二年級，父親已經死亡，母親失業
　　　中，家無恆產。而被告原是油漆工，日薪二千五百元，未婚等情況，及兩造之
　　　身分、地位、經濟能力等，認為原告己○○請求一百萬元，原告戊○○請求二
　　　百萬元，尚嫌過高，原告己○○應予核減為十萬元，原告戊○○應予核減為一
　　　百萬元方屬公允，逾此數額之請求，為無理由。
四、按損害之發生或擴大，被害人與有過失者，法院得減輕賠償金額或免除之；又債
　　務人之代理人或使用人，關於債之履行有故意或過失時，債務人應與自己之故意
　　或過失負同一責任，民法第二百十七條第一項、第二百二十四條分別定有明文。
　　查原告己○○駕車載送戊○○，己○○即為戊○○之使用人，己○○之過失依法
　　即為戊○○之過失。而己○○夜晚無照駕駛重機車（未達考照年齡）行經下坡路
　　段左轉時未讓直行車先行，為肇事主因。甲○○夜晚酒精濃度過量（血液中酒精
　　濃度為三二七ＭＧ／ＤＬ）駕駛重機車，行經上坡路段，未注意車前狀況，為肇
　　事次因，業經臺灣省車輛行車事故覆議鑑定委員會鑑定明確，本院審酌上開情狀
　　，認為原告二人應負百分之七十責任，而被告僅應負百分之三十責任。
五、綜上所述，原告己○○得請求之數額為三萬零一百二十三元（計算式：100000元
    ＋410元＝100410元×0‧3＝30123元）。原告戊○○得請求之數額為三十萬三千
　　三百六十元（計算式：1200元＋10000元＋0000000元＝0000000元×0‧3＝30336
　　0元）。
六、從而，原告基於侵權行為之損害賠償請求權，請求被告賠償原告己○○三萬零一
    百二十三元，賠償原告戊○○三十萬三千三百六十元，洵屬正當，應予准許。逾
    此部分所為之請求，為無理由，應予駁回。
乙、假執行之宣告：
　　原告陳明願供擔保，聲請宣告假執行，經核其勝訴部分，未逾新台幣一百五十萬
　　元，本判決一經宣示即告確定，無宣告假執行之必要，其宣告假執行之聲請應予
　　駁回；其餘假執行之聲請，因訴之駁回而失所附麗，不予准許。
丙、結論：本件原告之訴，為一部有理由，一部無理由，依民事訴訟法第七十九條但
　　書，判決如主文。
中　　　華　　　民　　　國　　九十一　　年　　　四　　　月　　　二　　　日
~B1民事第三庭審判長法　官　陳照德
~B2　　　　　　　　法　官　陳成泉
~B3　　　　　　　　法　官　曾謀貴
右為正本係照原本作成。
被告不得上訴。
原告敗部分，上訴金額合計如超過一百五十萬元，得上訴。
如對本判決上訴，須於收受判決送達後二十日內向本院提出上訴書狀，其未表明上訴
理由者，應於提出上訴後二十日內向本院提出上訴理由書（須按他造人數附具繕本）
，並繳納送達用雙掛號郵票拾份（每份參拾肆元）。
上訴時應提出委任律師或具有律師資格之人之委任狀；委任有律師資格者，另應附具
律師及格證書及釋明委任人與受任人有民事訴訟法第四百六十六條之一第一項但書或
第二項（詳附註）所定關係之釋明文書影本。
~B 　 　　　　　　書記官　林振甫
中　　　華　　　民　　　國　　九十一　　年　　　四　　　月　　　二　　　日
附註：
民事訴訟法第四百六十六條之一（第一項、第二項）
對於第二審判決上訴，上訴人應委任律師為訴訟代理人。但上訴人或其法定代理人具
有律師資格者，不在此限。
上訴人之配偶、三親等內之血親、二親等內之姻親，或上訴人為法人、中央或地方機
關時，其所屬專任人員具有律師資格並經法院認為適當者，亦得為第三審訴訟代理人
。
                                                                        Ｈ
